臺灣新竹地方法院民事裁定
110年度訴字第245號
原      告  沈志豐  
被      告  吳福培  
            吳智勝  
上列當事人間請求返還不當得利等事件，本院裁定如下：
    主  文
本件再開辯論。
本件定於中華民國110年9月3日上午11時30分於本院民事第32  
法庭進行言詞辯論。
    理  由
一、本件請求不當得利等事件，經審理後於民國110年8月4日辯
    論終結並定於110年8月18日下午4時宣判，惟關於兩造所提
    訴訟資料尚有欠明瞭之處：
（一）就原告而言，應自行斟酌是否繼續而為本院卷第80頁訴之
      聲明主張，說明如下：
   1、按，民法第818條所定各共有人按其應有部分，對於共有
      物之全部有使用收益之權。係指各共有人得就共有物全部
      ，於無害他共有人之權利限度內，可按其應有部分行使用
      益權而言。故共有人如逾越其應有部分之範圍使用收益時
      ，即係超越其權利範圍而為使用收益，其所受超過利益，
      要難謂非不當得利（最高法院55年台上字第1949號判例意
      旨參見）；民法第821條規定，各共有人固得為共有人全
      體之利益，就共有物之全部，為回復共有物之請求。惟請
      求返還不當得利，並無該條規定之適用，請求返還不當得
      利，而其給付可分者，各共有人僅得按其應有部分，請求
      返還（最高法院88年度台上字第1341號判決意旨參見）。
      無權占有他人土地，可能獲得相當於租金之利益為社會通
      常之觀念（最高法院61年台上字第1695號判例意旨參見）
      。基地租金之數額，除以基地申報地價為基礎外，尚須斟
      酌基地之位置，工商業繁榮之程度，承租人利用基地之經
      濟價值及所受利益等項，並與鄰地租金相比較，以為決定
      （最高法院68年台上字第3071號判例意旨參見）。查，訴
      之聲明第1項「被告應賠償原告新臺幣（下同）220萬元本
      、息」，是以占用期間148個月乘以每月一半租金1萬5,00
      0元為計算基礎，然上開租金數額原告並未提出相關資料
      ，且坐落於新竹市○○段000地號土地（下稱系爭土地）上
      之鐵皮屋（無門牌號碼，下稱系爭鐵皮屋，見本院卷第94
      頁筆錄反面），占用面積（待實測）未區分被告吳福培(
      非系爭土地共有人)、吳志聖(系爭土地共有人，但是否使
      用收益超過應有部分37678分之23930)有所不同，甚至須
      配合本院履勘系爭土地現場使用現況、周圍交通、環境（
      履勘期日另行通知）等一切情狀，始能決定本件相當於租
      金之不當得利，請原告自行斟酌此部分計算基礎。
   2、次按，起訴，應以訴狀表明訴訟標的及其原因事實、應受
      判決事項之聲明。應受判決事項之聲明，係請求法院為如
      何判決之聲明，必須具體明確，於給付訴訟中，給付聲明
      應具體特定至可得強制執行之程度。又，民事訴訟法第24
      6條請求將來給付之訴，以有預為請求之必要者為限，得
      提起之。查：
 （1）訴之聲明第2項「系爭土地若無法請求分割，原告對系爭
      土地權利範圍37678分之13748以市價出售被告，或被告將
      系爭土地權利範圍37678分之23930以市價出售原告」，是
      否請求法院裁判分割系爭土地之意思，如是，請原告提出
      系爭土地分割方案(①以原物分配於各共有人、②變賣共有
      物，以價金分配於各共有人、③原物之一部分分配於各共
      有人，他部分變賣，以價金分配於各共有人、④以原物為
      分配時，如共有人中有未受分配，或不能按其應有部分受
      分配者，得以金錢補償之，民法第824條規定參看）；如
      否，陳明此部分訴訟標的法律關係，即實體法上所得依據
      之法律規定。
 （2）訴之聲明第3項「訴之聲明第1、2項雙方如若無法達成共
      識，爾後系爭土地所生之孳息、租金，雙方均共同享有」
      ，上開孳息、租金究係為何？共同享有比例若干？被告吳
      福培並非系爭土地共有人，如何享有系爭土地所生之孳息
      、租金？有何預為請求必要？　　
（二）就被告而言：
　 1、據被告吳福培於臺灣新竹地方檢察署109年度偵字第8579
      號竊佔偵查案件陳述「我是出租房屋給他人…房屋是我再9
      7年間購買的」等語（見本院卷第11頁不起訴處分書），
      被告吳福培應提出系爭鐵皮屋買賣與租賃契約。
　 2、被告吳福培於110年8月4日言詞辯論期日當庭提出本院卷
      第96頁圖片一張，表示系爭鐵皮屋是很早以前就有，沒有
      增建增蓋等語（見本院卷第95頁筆錄），該圖片出處來源
      為何？(如為建造執照卷，則務必速查報何單位與何號碼)
二、綜上，兩造各就上開事項，應於本裁定送達後5日內具狀補
    正，如未遵期補正，本院不再闡明且在調查全部證據資料及
    斟酌全辯論意旨後，可能為不利於特定一造之認定，又因本
    件尚有續行審理調查必要，爰取消110年8月18日宣示判決期
    日而再開辯論，並指定如本裁定主文所示期日進行言詞辯論
    ，特此裁定。
中　　華　　民　　國　　110 　年　　8 　　月　　10　　日
                  民事庭      法　官　周美玲
以上正本係照原本作成。
不得抗告。　　　　　　　　　　　　　　　　　　
中　　華　　民　　國　　110 　年　　8 　　月　　 10 　日
                              書記官　王  明